臺灣屏東地方法院民事判決　　　　　　110年度屏簡字第391號
原　　　告　林黃秀枝
　　　　　　林潔萍　
兼上列二人共同
訴訟代理人　林嘉銘　
原　　　告　韓惠珠　
　　　　　　林佳鈴　
上列三人共同
訴訟代理人　蔡陸弟律師
被　　　告　王玲芳　　住屏東縣○○鄉○○路000號之3
　　　　　　　　　　　居屏東縣○○市○○巷00號
上列當事人間請求侵權行為損害賠償事件，原告提起刑事附帶民
事訴訟，經本院刑事庭移送前來（108年度交重附民字第19號）
，本院於中華民國110年11月2日言詞辯論終結，判決如下：
    主  文
一、被告應給付原告林黃秀枝新臺幣（下同）1,958,837元，及
    自民國110年10月23日起至清償日止，按年息百分之5計算之
    利息。
二、被告應給付原告林潔萍1,500,000元，及自民國110年10月23
    日起至清償日止，按年息百分之5計算之利息。
三、被告應給付原告林佳鈴1,500,000元，及自民國110年10月23
    日起至清償日止，按年息百分之5計算之利息。
四、被告應給付原告林嘉銘1,500,000元，及自民國110年10月23
    日起至清償日止，按年息百分之5計算之利息。
五、被告應給付原告韓惠珠2,216,278元，及自民國110年10月23
    日起至清償日止，按年息百分之5計算之利息。
六、原告其餘之訴駁回。
七、本判決第1至5項得假執行；但被告如分別預以1,958,837元
    、1,500,000元、1,500,000元、1,500,000元、2,216,278元
    各為原告林黃秀枝、林潔萍、林佳鈴、林嘉銘、韓惠珠預供
    擔保，得免為假執行。
八、原告假執行之聲請駁回。
    事實及理由
一、原告林黃秀枝、林潔萍、林佳鈴、林嘉銘及韓惠珠主張：
  ㈠被告於民國109年6月14日1時46分許，偕同訴外人張僅振前
    往屏東縣長治鄉「祥和釣蝦場」唱歌，被告於同日5時36分
    許駕駛車牌號碼0000-00號自小客車（下稱系爭車輛）搭載
    張僅振欲返回其等之住處，嗣被告於同日5時42分許，駕駛
    系爭車輛沿屏東縣屏東市大連路由東往西方向行駛，行經屏
    東縣○○市○○路00○0號前時，適訴外人林石順自該處騎
    樓步出，被告本應注意車前狀況，且依當時天候晴、日間自
    然光線、路面乾燥無缺陷、道路無障礙物、視距良好等情，
    並無任何不能注意之情，竟因疲勞駕駛而疏未注意車前狀況
    ，向右偏離原本所行駛之車道，其所駕駛之系爭車輛前車頭
    因而撞擊林石順，致林石順遭撞擊摔入屏東縣○○市○○路
    00○0號騎樓，並受有頭部外傷併顏面撕裂傷、雙鼻鼻漏出
    血、四肢多處變形及擦挫傷、胸部挫傷、右大腿撕裂傷等傷
    害，雖林石順旋即送醫急救，然因傷勢過重，仍於同日6時2
    分死亡（下稱系爭事故）。被告因前開過失而肇事後，竟因
    恐被警查獲，明知撞擊他人死亡，仍基於肇事致人死傷而逃
    逸之故意，未下車查看，而駕駛前揭車輛逃離現場，並於將
    前揭車輛棄置於屏東縣屏東市廣興公園後，搭乘計程車離開
    。原告林黃秀枝及韓惠珠分別為林石順之母親及配偶，均受
    林石順扶養，以108年屏東縣每人每月消費支出18,372元為
    計算基準，依平均餘命計算，並以霍夫曼式計算法扣除中間
    利息後，原告林黃秀枝、韓惠珠分別得向被告請求458,837
    元、716,278元之扶養費。又原告林潔萍、林佳鈴、林嘉銘
    皆為林石順之子女，原告等五人因林石順遭被告不法侵害而
    死亡，受有精神上之巨大痛苦，爰請求被告給付原告五人每
    人1,500,000元之精神慰撫金。為此，爰依侵權行為法律關
    係提起本訴。
  ㈡並聲明：⒈至⒌分別如主文第1至5項所示，⒍原告願供擔保
    ，請准宣告為假執行。
二、被告則以：系爭交通事故發生當下，因被告駕駛之系爭車輛
    擋風玻璃有異物，而遮擋住被告之視線，被告並非故意肇事
    逃逸等語置辯，並聲明：原告之訴駁回。
三、本院之判斷：
  ㈠以下原告主張為被告所不爭執：
    被告於109年6月14日1時46分許，偕同訴外人張僅振前往屏
    東縣長治鄉「祥和釣蝦場」唱歌，被告於同日5時36分許駕
    系爭車輛搭載張僅振欲返回其等之住處，嗣被告於同日5時
    42分許，駕駛系爭車輛沿屏東縣屏東市大連路由東往西方向
    行駛，行經屏東縣○○市○○路00○0號前時，因疲勞駕駛
    而疏未注意車前狀況，向右偏離原本所行駛之車道，其所駕
    駛之系爭車輛前車頭因而撞擊林石順，致林石順遭撞擊摔入
    屏東縣○○市○○路00○0號騎樓，並受有頭部外傷併顏面
    撕裂傷、雙鼻鼻漏出血、四肢多處變形及擦挫傷、胸部挫傷
    、右大腿撕裂傷等傷害，雖林石順旋即送醫急救，然因傷勢
    過重，仍於同日6時2分死亡。被告因前開過失而肇事逃逸等
    行為，經臺灣屏東地方檢察署以109年偵字第5745號提起公
    訴，經本院以109年交訴字第125號判處有期徒刑合計應執行
    2年6月徒刑在案，並撤回上訴等情，有前揭刑事判決及相關
    車禍事故資料在卷可參。
  ㈡爭執事項：
  1.原告依侵權行為法律關係請求被告負損害賠償責任，是否有
    理由?
  2.原告請求被告損害賠償之項目及金額，是否於法有據並相當
    ?
四、本院得心證之理由：
  ㈠原告依侵權行為法律關係請求被告負損害賠償責任，是否有
    理由?
  ⒈按因故意或過失，不法侵害他人之權利者，負損害賠償責任
    ；汽車、機車或其他非依軌道行駛之動力車輛，在使用中加
    損害於他人者，駕駛人應賠償因此所生之損害；不法侵害他
    人致死者，對於支出醫療及增加生活上需要之費用或殯葬費
    之人，亦應負損害賠償責任。被害人對於第三人負有法定扶
    養義務者，加害人對於該第三人亦應負損害賠償責任。不法
    侵害他人之身體、健康、名譽或自由者，被害人雖非財產上
    之損害，亦得請求賠償相當之金額，民法第184條第1項前段
    、第191條之2、第192條第1、2項、第195條第1項前段分別
    定有明文。次按汽車行駛時，駕駛人應注意車前狀況及兩車
    並行之間隔，並隨時採取必要之安全措施，道路交通安全規
    則第94條第3項亦有明文。
  2.原告主張被告於上揭時、地，因疲勞駕駛精神不濟而疏未注
    意車前狀況，並採取必要之安全措施致撞擊被害人林石順，
    受傷過重不治死亡，被告前述過失行為業經本院以系爭刑事
    判決，認定其犯過失致死罪，判處有期徒刑1年，又肇事後
    致人死亡而逃逸罪，判處有期徒刑2年，合併應執行有期徒
    刑2年6個月在案等情，業經本院調閱上揭刑事案件判決卷宗
    核閱無誤，並有交通事故現場圖、調查報告表在卷可查，且
    為被告所不否認，被告對系爭車禍事故確有過失。原告林黃
    秀枝之子即原告林潔萍、林佳鈴、林嘉銘等人之父親即原告
    韓惠珠之配偶林石順因本件車禍事故傷重不治死亡，原告等
    人與被害人分別為母子、父母子女、夫妻之關係，原告等人
    因林石順死亡頓時失去重要依靠，精神痛苦甚鉅，被告之過
    失肇事行為與原告所受損害間，有相當因果關係。從而，原
    告依前揭規定，請求被告陪償其等之損害，於法洵屬有據。
  ㈡原告各自請求被告損害賠償之項目及金額，是否於法有理由
    ？
  ⒈扶養費部分：
  ⑴原告林黃秀枝：林黃秀枝28年5月18日出生，林石順109年6
    月14日死亡時，尚有餘命10.6年（根據內政部108年度簡易
    生命表），除林石順外仍有3名子女可為扶養義務，故按屏
    東縣每人月消費支出18,372元，再依霍夫曼計算法扣除中間
    利息，可請求扶養費用為458,837元（18372÷4×人12月＝
    55116元，55116×10.6年＝584,230元），其得一次請求賠
    償扶養費損害45萬8,837元。
  ⑵原告韓惠珠部分：韓惠珠50年7月7日出生，依內政部108年
    度簡易生命表，其平均餘命為22.23年，林石順至65歲時，
    有17.85餘命可受扶養，按108年度屏東縣前揭生活費1萬
    8,372元之一半計算之，並扣除中間利息，其得一次請求賠
    償扶養費損害71萬6,278元等情，為被告所不爭執（本院卷
    第119頁）。
  ⑶則原告二人此部分之請求，於法有據，應予准許。
  ⒉慰撫金部分：按慰撫金之核給標準，應斟酌雙方身分、地位
    、經濟狀況及其他各種情形核定之（最高法院76年台上字第
    1908號判例參照），本院斟酌：原告等人與被害人分別為母
    子、父母子女、夫妻之關係，原告等人因林石順死亡頓時失
    去重要依靠，精神痛苦甚鉅；及原告5人與被告各自如以下
    所述之學歷、收入、財產狀況而為為精神慰撫金考量依據。
  ⑴原告林黃秀枝不識字，目前住安養院，名下有12筆財產，價
    值4,294,500元。
  ⑵韓惠珠國中肄業，原本協助害人工程從事水泥小工，自配偶
    死亡後因精神遭受打擊目前仍持續至精神就醫中，無法工作
    ，名下有13筆財產，總價值3,200,200元。
  ⑶原告林嘉銘高職畢業，從事水電工作，每月收入約3至4萬元
    ，107年度薪資所得收入289,200元、108年度86,075元、109
    年度0元。
  ⑷林佳鈴專科畢業，從事大樓安管員，目前請育嬰假中，無收
    入，各有薪資所得收入107年度304,646元，108年是338,331
    元，109年度260,097元。
  ⑸林潔萍高職畢業，無業，家管，名下有2筆財產，價值759,8
    00元。
  ⑹被告大學畢業，從事業務員，每月收入約3萬元，各薪資所
    得收入107年度436,037元，108年度507,956元，109年度467
    ,344元。
  ⑺以上各情狀，經兩造陳明在卷，並有稅務電子閘門財產所得
    調件明細表在卷可稽，本院審酌本件肇事情節及前述兩造之
    身分、地位、經濟能力等一切情狀，認原告各請求賠償慰撫
    金190萬元，尚屬相當，均應予准許。
  ㈢綜上所述，原告依據侵權行為法律關係各得請求被告賠償之
    金額如下：
  ⒈原告林黃秀枝1,958,837元（150萬元＋45萬8,837元），及
    自起訴狀繕本送達被告之翌日即109年10月23日起至清償日
    止，按年息百分之5計算之利息。
  ⒉原告林潔萍1,500,000元，及自起訴狀繕本送達被告之翌日
    即109年10月23日起至清償日止，按年息百分之5計算之利息
    。
  ⒊原告林佳鈴1,500,000元，及自起訴狀繕本送達被告之翌日
    即109年10月23日起至清償日止，按年息百分之5計算之利息
    。
  ⒋原告林嘉銘1,500,000元，及自起訴狀繕本送達被告之翌日
    即109年10月23日起至清償日止，按年息百分之5計算之利息
    。
  ⒌原告韓惠珠2,216,278元（150萬元＋71萬6,278元），及自
    起訴狀繕本送達被告之翌日即109年10月23日起至清償日止
    ，按年息百分之5計算之利息。
  ㈣又保險人依本法所為之保險給付，視為被保險人損害賠償金
    額之一部分，被保險人受賠償請求時，得扣除之，強制汽車
    責任保險法第32條定有明文。本件事故發生後，原告各已領
    取強制汽車責任保險理賠各40萬元，經其等陳明在卷，自應
    予以扣除，而原告陳稱是就精神慰撫金190萬元扣除40萬元
    後再請求各150萬元（本院卷第119至220頁），則原告上述
    審酌之慰撫金額即是就190萬元扣除40萬元後之金額，並此
    說明。
五、綜上所述，本件原告依侵權行為法律關係，請求被告給付原
    告各如主文第1至5項所示，為有理由，應予准許。又本件主
    文第1至5項部分，係就民事訴訟法第389條第1項第3款所為
    被告敗訴之判決，自應由本院依職權宣告假執行，故原告陳
    明願供擔保請准宣告假執行之聲請即無必要，應予駁回。又
    本院並同法第392條第2項規定依職權酌定被告如預先供擔保
    金得免為假執行如主文第7項後段所示。
六、本件事證已明，兩造其餘攻擊防禦方法，與判決結果不生影
    響，爰不一一論述，併此敘明。
七、本件為附帶民事訴訟程序起訴免徵收裁判費，而本件無其餘
    訴訟費用支出，故免為訴訟費用負擔之諭知。
中    華    民    國    110   年    11   月     16    日
                  屏東簡易庭     法  官  潘  快
正本係照原本作成。
如不服本判決，應於送達後廿日內，向本院提出上訴狀並表明上
訴理由，如於本判決宣示後送達前提起上訴者，應於判決送達後
廿日內補提上訴理由書（須附繕本）。如委任律師提起上訴者，
應一併繳納上訴審裁判費。
中    華    民    國   110    年    11    月    16    日
                                  書記官  鍾嘉芸